【裁判字號】    95,勞訴,105
【裁判日期】    951204
【裁判案由】    確認僱傭關係存在等
【裁判全文】
臺灣臺中地方法院民事判決             95年度勞訴字第105號
原      告  乙○○
訴訟代理人  蔡志忠律師
被      告  豪門大廈管理委員會
法定代理人  甲○○
訴訟代理人  丙○○
上列當事人間確認僱傭關係存在等事件，本院於95年11月20日言
詞辯論終結，判決如下：
    主    文
原告之訴及假執行之聲請均駁回。
訴訟費用由原告負擔。
    事實及理由
一、原告起訴主張略以：(一)原告自民國（下同）90年9月14日起
    即受僱於被告豪門大廈管理委員會（下稱被告），並自90年
    10 月1日起至91年6月30日止兼任大廈總幹事之職務，每月
    薪資新臺幣（下同）18,000元，自91年7月起免兼總幹事之
    職務，僅擔任社區管理員之工作，月薪調降為16,000元。(二)
    95年間被告因94年間社區住戶某謝姓住戶母使用廁所風波之
    細故，即指摘原告未對返家住戶打招呼，並決議將原告非法
    解僱，原告並非不適任，被告之解僱顯不合法。(三)原告每月
    超時工作64小時，一年即超時工作96日，以月薪16,000元計
    算，每日平均工資為533元，原告付出勞力，被告每年獲有
    不當得利51,168元，自民國90年9月至95年6月，為4.75基數
    ，被告應補發超時工資243,048元。另以每年公定休假日8日
    計算，原告即有40日未休假，故被告應補發法定休假日應休
    未休之工資21,320元。另原告應有每年28日特休假，故被告
    應補發特休假應休未休之薪資14,924元。又勞委會雖曾函示
    ，受僱於大廈管委會之管理員不適用勞基法，管理員如經管
    委會同意為其提繳退休金，可自願提繳。勞工退休金條例施
    行細則第20條並規定，縱使事業單位未為其提繳，此類人員
    亦得自行提繳，基於被告未讓原告提繳，顯有過失，應補發
    自90年9月至95年6月共10個基數退休金，總計160,000元之
    金額等語。並聲明求為判決：(一)確認原告與被告間僱傭關係
    存在；(二)被告應自95年7月1日起至被告同意原告繼續工作之
    日止，按月給付原告16,000元；(三)被告應給付原告439, 292
    元及自起訴狀繕送達翌日起至清償日止，按年息百分之五計
    算之利息，並陳明願供擔保請准宣告假執行。
二、被告答辯略以：(一)被告90年9月1日起口頭聘任原告擔任管理
    員，工作型態為一日早班、一日晚班、一日輪休，上班時數
    為12小時。薪水剛開始為18,000元，後來免兼總幹事後為
    16,000元。被告因住戶屢次投訴原告服務態度不佳，常與住
    戶發生爭吵，且有竊用大樓公共電話之情形等，故於95年7
    月1日解聘原告。(二)當初雙方僅口頭約定每月薪資，並同意
    給付三節獎金，沒有其他約定，被告同意後才開始上班。原
    告請求補發超時工資、法定休假日薪資及特休假薪資等，均
    與民法第482條規定不合。另原告就有關退休金部分稱，被
    告未讓原告提繳云云，因被告從未有「不讓」原告提繳之情
    事，此部分應由原告舉證之。(三)95年6月中旬原告知悉被告
    決議終止兩造間之僱傭關係，即向臺中市勞資關係協會申請
    協調，俟該協會寄發開會通知單後，原告利用管理員收受郵
    件機會，將該開會通知單藏匿不交付被告，因此被告完全不
    知該開會之事，俟95年7月4日中午11時30分該協會來電被告
    提醒要準時去開會時，被告至此方知原告有申請協調之事，
    約半小時後，原告始持開會通知交付與被告，並領取當月報
    酬。原告此種行為嚴重違反工作倫理與社會道德，其平日言
    行不言自明，被告依法終止與原告僱傭關係並無不合。(四)原
    告因年紀比較大，找工作不容易，故被告同意給付原告一個
    月之薪水，兩造於95年9月4日達成和解，原告立有切結書同
    意領取16,000元後，不再對被告請求任何費用。原告之訴顯
    無理由等語。並聲明求為判決駁回原告之訴及假執行之聲請
    ，並陳明如受不利判決，願供擔保請准免為假執行。
三、兩造經本院整理不爭執事項，並協議簡化爭點如下，本院並
    以不爭執之事實為本判決之基礎：
  (一)兩造不爭執之事實：
    1.原告自90年9月1日起至被告處任職管理員，95年6月30日
      經被告免職。
    2.原告免職前六個月的平均月薪為新臺幣16,000元。
    3.原告工作型態為一日早班、一日夜班、一日全休，上班
      日工作時數為12小時。
    4.原告曾於95年9月4日出具切結書。
  (二)本件之爭點：
    1.原告是否有免職之事由。
    2.兩造除月薪及三節獎金外，是否約定有其他給付項目（含
      超時工資、法定休假、退休金等）。
    3.兩造是否已經全部和解。
四、法院之判斷：
（一）按稱和解者，謂當事人約定，互相讓步，以終止爭執或防
      止爭執發生之契約，次按解釋意思表示，應探求當事人之
      真意，不得拘泥於所用之辭句，民法第736條、第98條分
      別定有明文。和解契約合法成立，兩造當事人即均應受該
      契約之拘束，縱使一造因而受不利益之結果，亦不得事後
      翻異，更就和解前之法律關係再行主張。和解契約以當事
      人締約當時兩造合致之意思表示，為成立要件，雖一造表
      意人於其表示意思時，本無欲受其所表示意思拘束之意，
      苟非此意為他一造所明知，其表示之意思究不因之而無效
      ，即於和解契約之成立及效力，不生影響。且訴訟外之和
      解，在法律上並非要式行為，自無適用民法第七十三條之
      餘地（最高法院19年上字第1964號、33年上字第3343號判
      例意旨參照）。
（二）被告主張兩造於95年9月4日已就本件糾紛達成和解之事實
      ，業據其提出與所述情節相符之切結書乙紙為證，原告對
      此文書之真正並不爭執，惟表示兩造僅就退休金達成和解
      云云。經查，該書面文字雖載為切結書，然兩造並不否認
      有和解之意思，參諸上開民法規定及最高法院判例意旨，
      自堪認此即為兩造和解契約無誤。至兩造和解範圍為何，
      首即應參酌兩造使用之文句，其次即探求兩造訂約之真意
      。而該切結書內容為：「茲收到豪門大廈管委會給予本人
      的退休津貼新臺幣壹萬陸千元整，本人同意不再對管委會
      要求任何形式的款項，前向臺中市政府申請的勞資爭議協
      調也已撤銷，恐口無憑，特立此書」等語。經查：(一)本件
      訴訟原告係於95年8月28日委請律師撰寫起訴狀後，於同
      年月29日向本院遞交。從而，堪以推論者乃兩造95年9月4
      日達成之和解內容，顯與本件訴訟有關。(二)依上開文字敘
      述，原告收取被告交付之16,000元退休津貼後，不再對被
      告要求任何形式之款項，足見兩造和解意思中，除退休津
      貼中，尚涵括其他項目之請求，始有不再為任何形式之請
      求之文字敘述，原告稱僅就退休金部分達成和解云云，尚
      不足採。(三)本件訴訟起因乃原告認被告之解僱不合法，並
      據以請求之前相關超時工資、法定休假日應休未休之工資
      、特休假應休未休之薪資及退休金等，而兩造既係在本件
      訴訟繫屬後，始達成和解，堪認雙方均認知有上開爭執存
      在，原告既表明收取退休津貼後，不再為任何形式之款項
      請求，應認原告就本件之其餘請求金額之捨棄已與被告達
      成一致之意思表示無誤。(四)原告既已領取原告給付之
      16,000元退休津貼，堪認兩造均同意此後兩造間之僱傭關
      係已合意終止無誤。
（三）綜上，兩造既已就本件爭訟之標的達成民事和解，原告並
      已依該和解內容領取被告給付之16,000元，其仍續予請求
      確認兩造僱傭關係存在、自95年7月1日起按月給付薪資
      16,000元，及相關之超時工資、法定休假日應休未休之工
      資、特休假應休未休之薪資及退休金等，顯違兩造之和解
      契約內容，自無理由，應予駁回。
六、原告之訴已經駁回，其假執行之聲請已失所附麗，應併駁回
    之。
七、本件判決之基礎已臻明確，兩造其餘之攻擊防禦方法及舉證
    ，核與判決無影響，毋庸一一論列，併此敘明。
據上論結，本件原告之訴為無理由，依民事訴訟法第78條，判決
如主文。
中    華    民    國    95    年    12    月    4     日
                  民事第二庭    法  官  王鏗普
正本係照原本作成。
如對本判決上訴，須於判決送達後20日內向本院提出上訴狀。
中    華    民    國    95    年    12    月    4     日
                                書記官


司法院資訊處製作；財團法人民間司法改革基金會備份。
